臺灣高雄地方法院刑事判決　　　　　　 100年度重訴字第52號
公　訴　人　臺灣高雄地方法院檢察署檢察官
被　　　告　林偉祥
選任辯護人　薛政宏　律師
上列被告因違反槍砲彈藥刀械管制條例案件，經檢察官提起公訴
（100年度偵字第23269號），本院判決如下：
    主  文
林偉祥未經許可，持有可發射子彈具有殺傷力之改造手槍，處有
期徒刑年貳月，併科罰金新臺幣捌萬元，罰金如易服勞役，以
新臺幣貳仟元折算壹日。扣案之仿BERETTA廠92FS半自動改造手
槍（槍枝管制編號0000000000號，含彈匣壹個）壹支、土造金屬
槍管壹枝、制式子彈壹顆（口徑9MM）、非制式子彈壹顆（口徑9
±0.5MM），均沒收。
    事  實
一、林偉祥明知具殺傷力之改造槍枝、子彈及槍枝主要零件槍管
    均為違禁品，無正當理由，未經許可不得持有之。仍於民國
    100年3月底某日，在高雄市○○區○○街190之4號住處使用
    電腦網路進入「軍火庫」網站，向某賣家（姓名年籍不詳）
    以新台幣（下同）6萬3000元之價格，購買具殺傷力仿BERET
    TA廠92FS半自動改造手槍1支（槍枝管制編號0000000000號
    ）、可供組裝改造之槍枝用之主要零件土造金屬槍管1支、
    制式子彈2顆（口徑9MM）、非制式子彈2顆（口徑9±0.5MM
    ）及不具殺傷力之非制式子彈3顆（口徑8±0.5MM）。該賣
    家以包裹寄達後林偉祥即持有之。嗣經警方於100年8月3日
    上午7時24分許，前往林偉祥前揭住處搜索時查獲，並扣得
    上開改造之槍、彈。
二、案經台南市政府警察局刑事警察大隊移送臺灣高雄地方法院
    檢察署偵辦。
    理  由
壹、證據能力：
一、本案員警搜索被告林偉祥在高雄市○○區○○街190之4號住
    處，並搜扣得改造仿貝瑞塔手槍1支（含彈匣1個）、改造槍
    管1支、子彈7顆，已有本院100年聲搜字第001128號搜索票
    、台南市政府警察局刑事警察大隊搜索、扣押筆錄、扣押物
    品目錄表1紙（警卷11-14頁）附卷可按，均符合書面搜索程
    序，其所扣得之物，自均有證據能力。
二、現場證物照片26幀（警卷16-27頁），均係傳達照相當時現
    場情況，而透過照片傳達的情形與現場真實情形，在內容上
    的一致性，透過機械的正確性來加以保障。換言之，照片並
    不存在人對現實情形的知覺、記憶所經常發生的表現錯誤，
    是認照片之性質係非供述證據，並無傳聞法則之適用，且於
    此亦別無證據證明上開照片有經偽造、變造之情形，自有證
    據能力。
三、按現行刑事訴訟法關於「鑑定」之規定，除選任自然人充當
    鑑定人外，另設有囑託機關鑑定制度。依同法第198條、第
    208條之規定，不論鑑定人或鑑定機關、團體，固均應由法
    院、審判長、受命法官或檢察官視具體個案之需要而為選任
    、囑託，並依第206條之規定，提出言詞或書面報告，始符
    合同法第159條第1項所定得作為證據之「法律有規定」之情
    形。否則所為之鑑定，仍屬傳聞證據。本件內政部警政署刑
    事警察局100年8月17日刑鑑字第1000106784號鑑定書（偵卷
    15頁-16頁反面），係由檢察官之概括委託而送請鑑定，揆
    諸前揭說明，屬「法律規定」得為證據者，應有證據能力。
四、本件判決後述所引其他審判外之書面資料，檢察官、被告及
    辯護人均知為審判外之書面資料，且均同意或無異議作為證
    據，本院審酌其取得之過程並無瑕疵，且與本案具有關連性
    ，未見有何不適當之情形，是依刑事訴訟法第159 條之5第2
    項之規定認均具有證據能力。
貳、實體上之認定
一、前揭犯罪事實，業據被告林偉祥坦承不諱（警卷3頁、偵卷5
    頁、本院卷27頁），並有本院100年聲搜字第001128號搜索
    票、台南市政府警察局刑事警察大隊搜索、扣押筆錄、扣押
    物品目錄表1紙（警卷11-14頁）、現場照片及扣押物品照片
    26禎（警卷16頁及反面）在卷可按，而被告於案發之際在其
    住處房間搜扣之改造手槍（仿BERETTA廠）1支（含彈匣1個
    ）、可供組裝改造用之槍管1支、子彈7顆，其中送鑑改造手
    槍1枝（槍枝管制編號0000000000），認係改造手槍，由仿B
    ERETTA廠92FS型半自動手槍製造之槍枝，換裝土造金屬槍管
    而成，擊發功能正常，可供擊發適用子彈使用，認具殺傷力
    。另送鑑子彈7顆，其中2顆，認係口徑9mm制式子彈，採樣1
    顆試射，可擊發，均認具殺傷力。另送鑑子彈2顆（9.0  ±
    0.5mm金屬彈頭而成），認均係非制式子彈，由金屬彈殼組
    合直徑，採樣1顆試射，可擊發，亦認均具殺傷力。另有3顆
    子彈（由金屬彈殼組合直徑8.0±0.5mm金屬彈頭而成），則
    均係非制式子彈，採樣1顆試射，無法擊發，認不具殺傷力
    。又另有送鑑改造手槍槍管1枝，認則係土造金屬槍管，應
    可供送鑑手槍（槍枝管制編號0000000000）組裝使用，且亦
    屬內政部86年11月24日台（86）內警字第8670683號公告主
    要零件之事實，此有內政部警政署刑事警察局100年8月17日
    刑鑑字第100010 6784號鑑定書及照片11禎、內政部100年11
    月8日內授警字第1000872487號函在卷可按（偵卷15頁-16反
    面、本院卷24頁），足見被告自白核與事實相符，故犯行洵
    堪認定。
參、論罪科刑及沒收
一、核被告林偉祥所為，係犯槍砲彈藥刀械管制條例第8條第4項
    之未經許可持有可發射子彈具有殺傷力之改造手槍罪、第13
    條第4項未經許可持有槍砲主要組成零件罪、第12條第4項之
    未經許可持有子彈罪。公訴意旨雖漏未起訴被告同時亦持有
    槍砲主要組成零件（即改造土造金屬槍管1支）部分，惟被
    告持有上開具殺傷力之改造槍支及子彈部分，與持有槍砲主
    要組成零件部分，應有想像競合犯之裁判上一罪關係，依審
    判不可分之原則，自應一併審理，併此敘明。又被告持有具
    殺傷力改造手槍、槍砲主要組成零件及子彈之一行為，係同
    時觸犯數罪名，為想像競合犯，應依刑法第55條規定，從一
    重論以槍砲彈藥刀械管制條例第8條第4項之未經許可，持有
    可發射子彈具有殺傷力之改造手槍罪之重罪處斷。至於被告
    及其辯護人另以被告上持有上開槍彈及槍砲主要組成零件罪
    ，係由被告主動向警方自首，應符槍砲彈藥刀械管制條例第
    18條第1項減刑之規定云云（本院卷39-40頁）。惟按犯本條
    例（槍砲彈藥刀械管制條例）之罪自首，並報繳其持有之全
    部槍砲、彈藥、刀械者，始得減輕或免除其刑。槍砲彈藥刀
    械管制條例第18條第1項固有明文。又對於未發覺之罪自首
    而受裁判者，得減輕其刑。刑法第62條定有明文。又刑法第
    62條所稱之發覺犯罪事實，祇須有偵查犯罪職權之公務員，
    已知該犯罪事實之梗概為已足，無須確知該犯罪事實之真實
    內容為必要；而所知之人犯，亦僅須「有確切之根據」，可
    為「合理之懷疑」，即為犯罪業已發覺，不以確知其人為該
    犯罪之人無訛為必要。（最高法院72年台上字第641號判例
    及96年度台上字第5877號判決參照）。換言之，偵查犯罪職
    權之公務員應對所鎖定之嫌犯是否符合自首要件，其於客觀
    上須先有「確切之根據」，而產生「主觀上合理之懷疑」，
    始能符合「發覺犯罪事實」。經查本件被告林偉祥於警方持
    本院核發之搜索票於案發當日（100年8月3日）執行搜索時
    ，則本院搜索票上所載應扣押物欄部分，已載明「有關違反
    槍砲彈藥刀械管制條例及毒品危害防制條例等案件星期六其
    他應查扣之違禁物品」事由，此有本院100年度聲搜字第112
    8號搜索票影本在卷可按（警卷11頁）。而當日參與執行搜
    索之警員翁慶唐則到庭證稱: 當初搜索原因是毒品、槍砲等
    語（本院卷34頁）。另當日執行搜索之警員杜仁輝亦到庭證
    稱:（在100年8月3日搜索之前，有無實施監聽？為何而監聽
    ？）有，因毒品與槍械。（如何知道被告有牽涉到毒品槍械
    ？）有監聽到被告向上游買毒品，而我們當時在監聽上也有
    聽到上游也有在改造槍枝的事情，另外（上游）販賣（槍枝
    ）的部分，有另行查獲。（搜索的前1天，《即100年8月2日
    》當時，聲請搜索時之項目何以會寫「槍砲及毒品」？）我
    們監聽時，他們不可能在電話中很明白說毒品槍枝，加上有
    監聽到林偉祥的上游有販賣槍枝毒品，所以我們也懷疑有可
    能會在被告那裡會搜到槍砲與毒品，當時聲請時才一併聲請
    搜索槍砲毒品的等語（本院卷33頁及反面）。足見警方於執
    行本件搜索時對被告當時持有槍、彈部分，其事先客觀上已
    有「確切之根據」，因而主觀上亦已產生「合理之懷疑」，
    甚為明確。此亦由警員當時執行之過程中，曾對被告表示【
    員警：「鐵」（即槍支之意）在哪裡？你有「鐵」嗎？有沒
    有？你有「鐵」就拿出來喔！又要翻了喔！搜索了喔！」、
    「我跟你講，這件是監聽的案件，你有「鐵」的話就拿出來
    ，有嗎？」及員警：有沒有「鐵」？沒有？不然為什麼人家
    開「鐵」及「藥」（毒品之意）。之前你有拿過嗎？」，被
    告林偉祥：「我也不知道。只有「藥」而已。】自明，此有
    本院當庭勘驗當日執行搜索之光碟所製作之勘驗筆錄在卷可
    按（本院卷64-65頁），故縱令被告事後應警之要求主動交
    出扣案之槍彈，然依前揭規定及說明，自難謂被告已符合違
    反槍砲彈藥刀械管制條例18條第1項「自首，並報繳其持有
    之全部槍砲、彈」減刑要件，故辯護意旨以: 警員翁慶唐及
    杜仁輝於本院均證稱: 不知道本件執行搜索前知道被告是犯
    何罪及其是否持有槍支等語，因認被告符合槍砲彈藥刀械管
    制條例18條第1項云云，則容有誤會。另辯護意旨又以：被
    告有正當工作僅為與趣而上網購買槍支，若量以最輕本刑為
    3年以上，則有情輕法重，且須為被告之父清償債務等顯可
    憫恕請依刑法第59條酌減其刑云云。惟按刑法第59條之酌量
    減輕其刑，必於犯罪之情狀，在客觀上足以引起一般同情，
    認為縱予宣告法定低度刑期，猶嫌過重者，始有其適用（最
    高法院51年台上字第899號判例參照）。被告網購上開具有
    殺傷力之槍彈，雖未涉其他刑案，然考諸未經許可持有具有
    殺傷力之改造槍彈，早為政府懸令嚴禁查緝，期免對於社會
    治安形成重大危害，被告犯罪並無特殊之原因與環境，在客
    觀上足以引起一般之同情之情形，自無適用刑法第59條酌量
    減輕其刑規定之餘地。爰審酌被告持有改造手槍及可供組裝
    槍支用之槍管、子彈之期間，並未持之犯罪，對社會治安及
    他人生命身體所生之危害非重，犯罪後亦坦認犯行，態度尚
    稱良好等一切情狀，量處如主文所示之刑，並考量被告學歷
    國中畢業，家庭經濟狀況勉持，就罰金部分諭知以新臺幣2,
    000元折算1日之易服勞役之折算標準。
二、扣案之上開改造手槍1支（內含彈匣1個，槍枝管制編號0000
    000000號）及、土造金屬槍管1枝、鑑驗剩餘具殺傷力之9mm
    制式子彈及9.0±0.5mm金屬彈頭而成之土造子彈各1顆，均
    屬違禁物，均應依刑法第38條第1項第1款規定宣告沒收。另
    有扣案3顆子彈（由金屬彈殼組合直徑8.0±0.5m m金屬彈頭
    而成），則均係非制式子彈，採樣1顆試射，亦無法擊發，
    認不具殺傷力及送鑑之製式及土造子彈各1顆，分別因試射
    檢驗完畢及擊發而滅失，均毋庸併予宣告沒收，併此敘明。
據上論斷，應依刑事訴訟法第299 條第1 項前段，槍砲彈藥刀械
管制條例第8條第4項、第12條第4項、第13條第4項，刑法第11條
前段、第55條、第42條第3項前段，第38條第1項第1款，判決如
主文。
本案經檢察官李茂增到庭執行職務。
中    華    民    國  100    年  12      月   19     日
                  刑事第二庭    審判長 法  官  李政庭
                                       法  官  施盈志
                                       法  官  陳航代
中    華    民    國  100    年  12      月   19     日
                                       書記官  林同啟
以上正本證明與原本無異。
如不服本判決應於收受判決後10日內向本院提出上訴書狀，並應
敘述具體理由。其未敘述上訴理由者，應於上訴期間屆滿後20日
內向本院補提理由書(均須按他造當事人之人數附繕本)「切勿逕
送上級法院」。
附錄引用法條：
槍砲彈藥刀械管制條例第8條第4項：
未經許可，持有、寄藏或意圖販賣而陳列第1 項所列槍枝者，處
 3 年以上10年以下有期徒刑，併科新臺幣700 萬元以下罰金。
第 1 項至第 3 項之未遂犯罰之。
槍砲彈藥刀械管制條例第12條第4項：
未經許可，持有、寄藏或意圖販賣而陳列子彈者，處5 年以下有
期徒刑，併科新台幣 300 萬元以下罰金。
槍砲彈藥刀械管制條例第13條第4項:
未經許可，持有、寄藏或意圖販賣而陳列第一項所列零件者，處
6月以上5年以下有期徒刑，併科新台幣300萬元以下罰金。